【裁判字號】    98,交聲,994
【裁判日期】    980722
【裁判案由】    聲明異議
【裁判全文】
臺灣彰化地方法院交通事件裁定         98年度交聲字第994號
移送機關即
原處分機關  交通部公路總局臺中區監理所彰化監理站
異  議  人
即受處分人  蕭榮文
上列受處分人因違反道路交通管理處罰條例案件，對於交通部公
路總局臺中區監理所彰化監理站民國98年7 月6 日所為之處分（
原處分案號：彰監四字第裁64-Z00000000號裁決書），聲明異議
，本院裁定如下：
    主  文
原處分關於吊扣駕駛執照拾貳個月部分撤銷。
蕭榮文自用一般小客車駕駛人駕駛汽車，經測定酒精濃度超過規
定標準，吊扣小型車駕駛執照拾貳個月。
    理  由
一、原處分意旨略以：受處分人即異議人蕭榮文於民國98年7 月
    4 日下午6 時15分許，駕駛車牌號碼3702-WF 號自用小客車
    ，行經臺76線東向11公里處，經警方攔檢實施酒測，測得呼
    氣酒精濃度為0.37MG/L超過規定標準而違規，為國道公路警
    察局第三警察隊警員當場掣單舉發，嗣原處分機關於98年 7
    月6 日以彰監四字第裁64-Z00000000號裁決書，裁處受處分
    人罰鍰新臺幣（下同）19,500元，吊扣駕駛執照12個月，並
    施以道路交通安全講習，於法應無不合等語。
二、聲明異議意旨略以：受處分人酒後駕車係駕駛小型車，因工
    作需要，期能保留大貨車駕駛執照等語，為此提出本件聲明
    異議。
三、按汽車駕駛人飲用酒類或其他類似物後，其吐氣所含酒精濃
    度超過每公升0.25毫克或血液中酒精濃度超過百分之0.05以
    上者，不得駕車；汽車駕駛人，有第35條第1 項規定之酒後
    駕車情形，應接受道路交通安全講習；汽車駕駛人，駕駛汽
    車經測試檢定酒精濃度超過規定標準，處新臺幣（下同）15
    ,000 元 以上60,000元以下罰鍰，並當場移置保管該汽車及
    「吊扣」其駕駛執照1 年。道路交通安全規則第114 條第 2
    款、道路交通管理處罰條例第24條第1 項第2 款、道路交通
    管理處罰條例第35條第1 項第1 款分別載有明文。又按道路
    交通管理處罰條例第68條業於94年12月14日修正，並自95年
    3 月1 日施行，修正前之道路交通管理處罰條例第68條規定
    ：「汽車駕駛人，因違反本條例及道路交通安全規則之規定
    ，受『吊扣或』吊銷駕駛執照處分時，『吊扣或』吊銷其持
    有各級車類之駕駛執照。」，而修正後之道路交通管理處罰
    條例第68條規定：「汽車駕駛人，因違反本條例及道路交通
    安全規則之規定，受吊銷駕駛執照處分時，吊銷其持有各級
    車類之駕駛執照。」，查該條文修正前，其原提案修正條文
    為：「汽、機車駕駛人，因違反本條例及道路交通安全規則
    之規定，受『吊扣或吊銷』駕駛執照處分時，『吊扣或吊銷
    』其違法或違規當時所駕駛車輛之駕駛執照。」，立法理由
    略以：「原條文將違法或違規駕駛人所持有各級車類之駕駛
    執照一併吊扣或吊銷，失之過酷，影響人民工作及生活甚鉅
    ，爰修正之」等語，是以其立法意旨在於違規行為對道路交
    通秩序之維持及道路交通安全已生較大之影響，故規定吊扣
    或吊銷其持有各級車類之駕駛執照，以限制其繼續駕車行駛
    道路之權利，其係屬駕駛行為之限制，並不因所持駕駛執照
    種類不同而有所差異。然最後通過之修正條文，則係將道路
    交通管理處罰條例第68條原有條文中之『吊扣或』3 字刪除
    各情，有立法院交通委員會94年10月5 日台立交字第094240
    0153號函附道路交通管理處罰條例第68條審查報告可參（參
    立法院公報第94卷第70期第135 至138 頁）。是參照上開立
    法理由及立法經過，依修正後之條文，按上開規定受『吊銷
    駕照』處分者，仍維持吊銷其持有各級車類駕駛執照之處分
    ，至於受『吊扣駕照』處分者，則僅『吊扣』其違法或違規
    當時所駕駛車輛之駕駛執照，不再吊扣其持有各級車類之駕
    駛執照至明（臺灣高等法院臺中分院96年度交抗字第136 、
    648 號裁定意旨參照）。
四、經查：
  (一)本件受處分人蕭榮文於98年7月4日下午6時15分許，駕駛車
    牌號碼3702-WF號自用小客車，行經台76線東向11公里處，
    有「酒後駕車，經呼氣酒測值為0.37MG/L，超過呼氣標準值
    （0.25MG/L）」之違規事由，為國道公路警察局第三警察隊
    警員掣開公警局交字第Z00000000 號舉發違反道路交通管理
    事件通知單予以舉發（下稱舉發通知單），並經原處分機關
    於98年7 月6 日以彰監四字第裁64-Z00000000號裁決書裁處
    罰鍰19,500元，吊扣駕駛執照12個月，並施以道路交通安全
    講習等情，為受處分人所不爭執，亦有該舉發通知單及裁決
    書各1 紙在卷可稽，是受處分人上述違規行為應可認定。
  (二)又受處分人之違規行為係發生於98年7月4日，關於吊扣駕照
    之規定，自應依修正後道路交通管理處罰條例第68條之規定
    裁處。而依修正後道路交通管理處罰條例第68條之規定，既
    將「吊扣」等字刪除，依上開說明，駕駛人受吊扣駕駛執照
    處分時，自不得再吊扣受處分人所持有各級車類之駕駛執照
    ，僅能吊扣其違法或違規當時所駕駛車輛之駕駛執照，故原
    處分機關於作成吊扣駕駛執照處分時，應就行為人所應吊扣
    之駕駛執照種類予以限定，始符合依法行政原則。再按汽車
    駕駛人取得高一級車類之駕駛資格者，應換發駕駛執照，並
    准其駕駛較低級車類之車輛，其已領有大貨車駕駛執照者，
    得駕駛小型車、輕型機器腳踏車。道路交通安全規則第61條
    第1 項第2 款定有明文。查受處分人於98年3 月間領有普通
    大貨車駕駛執照一節，有受處分人之汽車駕照基本資料1 紙
    在卷可參，是受處分人同時具有駕駛大貨車以下各級車類之
    資格。然受處分人為本件違規時，係駕駛自用小客車，有上
    開舉發通知單在卷可憑，依前開說明，其依法所受之處分應
    為限制其駕駛自小客車之權利，即吊扣其小型車駕駛執照，
    而不得連同其餘車類之駕駛執照一併吊扣。原處分機關未審
    酌及此，就吊扣駕駛執照部分，未予區分違規駕駛之車類，
    遽將異議人所有之駕駛執照全部吊扣，於法實有違誤。至於
    受處分人僅領有較高級之普通大貨車駕駛執照，致無較低級
    車類之自用小客車駕駛執照可供吊扣，此係源於道路交通安
    全規則關於「一照原則」之駕照管理問題，惟行政機關本應
    時時因應法令之變更，而精進其行政執行成效，斷不得因技
    術層面之困難，而置相關法令於不顧，甚或逾越比例原則，
    是技術層面的問題，要難據為原處分並無不當之理由，附此
    明。
五、綜上所述，受處分人之異議為有理由，爰撤銷原處分關於「
    吊扣駕駛執照12個月」部分之處罰，並改諭知如主文第2項
    所示之處罰。至原處分機關另裁處受處分人施以道路交通安
    全講習部分，於法並無不當，且為受處分人所不爭執，本院
    即無由就施以道路交通安全講習部分處分併予審酌，併予敘
    明。
據上論斷，應依道路交通管理處罰條例第87條第2項，道路交通
案件處理辦法第20條前段之規定，裁定如主文。
中    華    民    國    98    年    7     月    22    日
                    交通法庭    法  官  簡婉倫
以上正本證明與原本無異
如不服本裁定，應於裁定送達後5日內向本院提出抗告狀（須附
繕本）
中    華    民    國    98    年    7     月    22    日
                                書記官  林盛輝

司法院資訊處製作；財團法人民間司法改革基金會備份。
